【裁判字號】    98,親,116
【裁判日期】    990208
【裁判案由】    否認子女
【裁判全文】
臺灣臺中地方法院民事判決  98年度親字第116號
原      告    甲○○
被      告    乙  ○
兼法定代理人  丙○○
上列當事人間否認子女事件，本院於民國九十九年一月二十八日
言詞辯論終結，判決如下：
    主      文
確認被告乙○非原告自被告丙○○受胎之婚生子女。
訴訟費用由被告負擔。
    事實及理由
一、按關於認諾及訴訟上自認或不爭執事實之效力之規定，於第
    五百八十九條之訴，不適用之，民事訴訟法第五百九十四條
    定有明文。本件被告丙○○雖同意原告之請求，揆諸上開說
    明，不生認諾、不爭執之效力，不得本於其認諾不爭執之事
    實，為被告敗訴之判決，合先敘明。
二、原告主張：原告與被告丙○○於民國九十二年十月十二日結
    婚，婚後被告丙○○因施用毒品，自九十四年二月一日即入
    獄服刑，嗣雙方於九十六年七月十六日離婚，期間被告未曾
    出獄，雙方均無夫妻生活之實。原告於與被告丙○○婚姻關
    係存續期間，自訴外人裴冬苓受胎，於九十六年十一月十九
    日產下被告乙○。因原告受胎係在與被告丙○○婚姻關係存
    續期間，致被告乙○依法被推定為被告丙○○之婚生子女，
    惟如前所述，實際上被告乙○並非原告自被告丙○○所受胎
    ，爰依民法第一千零六十三條之規定提起本訴等語。並聲明
    ：如主文所示。
三、被告則以：被告乙○確實非被告丙○○之女，被告同意原告
    之請求，對血緣鑑定報告書亦無意見等語。
四、原告主張之事實，業據原告提出戶籍謄本、出生證明書影本
    及博微生物科技股份有限公司ＤＮＡ親子血緣關係諮詢報告
    單暨ＤＮＡ基因圖譜型別分析報告相關鑑定資料等件，且為
    被告丙○○所不爭執，並經本院依職權調閱被告丙○○之臺
    灣高等法院被告前案紀錄表，被告丙○○確於九十四年二月
    一日入監服刑，至九十六年七月十七日始出監。觀諸上開親
    子血緣報告記載略以：「檢送註明為裴冬苓與乙○之檢體，
    其相對應之各ＤＮＡ型別均無矛盾，存在一親等直系親緣關
    係之機率為99.9%以上。CPI值＝0000000.1，PP值＝0.999」
    等語。參酌現代生物科學發達，醫學技術進步，以ＤＮＡ基
    因圖譜定序檢驗方法鑑定子女之血統來源之精確度已達百分
    之九十九點八以上等情，是衡之以上事證，原告主張被告乙
    ○非原告自被告丙○○受胎所生之事實，應堪採信。
五、按從子女出生日回溯第一百八十一日起至第三百零二日止，
    為受胎期間。妻之受胎，係在婚姻關係存續中者，推定其所
    生子女為婚生子女。前項推定，夫妻之一方或子女能證明子
    女非為婚生子女者，得提起否認之訴。前項否認之訴，夫妻
    之一方自知悉該子女非為婚生子女，或子女自知悉其非為婚
    生子女之時起二年內為之，民法第一千零六十二條第一項、
    第一千零六十三條第一、二、三項定有明文。又民法第一千
    零六十三條第二項、民事訴訟法第五百八十九條之一所定否
    認子女訴訟之性質，論者固有採形成訴訟說者，惟實務上歷
    來均認為在原告起訴之前，該子女與法律上推定之父間已非
    親生子女關係，原告僅係起訴請求法院以判決加以確認而已
    ，亦即法院依原告之聲明而為判決時，並無創設、變更或消
    滅當事人間法律關係之效力，應屬確認訴訟性質（司法院七
    十八年七月十五日七八廳民一字第七七八號函參照）。而民
    事訴訟法第二百四十七條所謂即受確認判決之法律上利益，
    係指因法律關係之存否不明確，致原告在私法上之地位有受
    侵害之危險，而此項危險得以對於被告之確認判決除去之者
    而言，故確認法律關係成立或不成立之訴，苟具備前開要件
    ，即得謂有即受確認判決之法律上利益（最高法院四十二年
    度臺上字第一０三一號判例參照）。本件被告乙○既係原告
    與他人所生，與被告丙○○間並無血緣關係，僅因法定受胎
    期間原告與被告丙○○具有婚姻關係，乃受推定為被告丙○
    ○之婚生子女，是前開婚生推定顯與事實不符；又因上開不
    實之婚生推定之故，兩造間因親子關係所生之扶養、繼承等
    私法上權利義務存否即不明確，此等法律關係有無即有不安
    之狀態，並得以確認判決除去，原告應有即受確認判決之法
    律上利益，而得起訴請求確認。從而原告於知悉被告乙○非
    為婚生子女之時起，至九十八年十月八日提起本件訴訟，依
    前揭法律規定，為有理由，應予准許。
六、訴訟費用負擔之依據：民事訴訟法第七十八條、第八十五條
    第一項前段。
中    華    民    國    99    年    2     月    8     日
                  家事法庭      法  官  王靜秋
以上為正本係照原本作成。
如對本判決上訴，須於判決送達後二十日之不變期間內，向本院
提出上訴狀（需附繕本）。
中    華    民    國    99    年    2     月    8     日
                                書記官   楊金池

司法院資訊處製作；財團法人民間司法改革基金會備份。
